【裁判字號】    98,台上,276
【裁判日期】    980115
【裁判案由】    違反毒品危害防制條例
【裁判全文】
最高法院刑事判決              九十八年度台上字第二七六號
上  訴  人  甲○○
上列上訴人因違反毒品危害防制條例案件，不服台灣高等法院台
中分院中華民國九十七年十月三十一日第二審判決（九十七年度
上訴字第二五八三號，起訴案號：台灣彰化地方法院檢察署九十
七年度毒偵字第二八五一號），提起上訴，本院判決如下：
    主  文
上訴駁回。
    理  由
按刑事訴訟法第三百七十七條規定，上訴於第三審法院，非以判
決違背法令為理由，不得為之。是提起第三審上訴，應以原判決
違背法令為理由，係屬法定要件。如果上訴理由書狀並未依據卷
內訴訟資料，具體指摘原判決不適用何種法則或如何適用不當，
或所指摘原判決違法情事，顯與法律規定得為第三審上訴理由之
違法情形，不相適合時，均應認其上訴為違背法律上之程式，予
以駁回。又依刑事訴訟法第三百五十條、第三百六十一條、第三
百六十二條、第三百六十七條規定，不服地方法院之第一審判決
，提起第二審上訴者，須提出上訴書狀，並應敘述具體理由，為
上訴必備之程式。所稱具體理由，必係依據卷內既有訴訟資料或
提出新事證，指摘或表明第一審判決有何採證認事、用法或量刑
等足以影響判決本旨之不當或違法，而構成應予撤銷之具體事由
，始克相當（例如：依證據法則，具體指出原判決所採證據何以
不具證據能力，或依卷證資料，明確指出原判決所為證據證明力
之判斷如何違背經驗、論理法則）；如未依上揭意旨指出具體事
由，而僅泛言或單憑當事人自我說詞，指摘原判決認事用法不當
、採證違法、判決不公、量刑過重等等，即屬未敘述具體理由，
所提第二審上訴不合法律上之程式，得不經言詞辯論，由第二審
法院予以判決駁回。本件上訴人甲○○因施用第一級毒品（累犯
），不服第一審所為科刑判決，提起第二審上訴，雖形式上提出
上訴理由，然僅泛稱：伊固定赴醫院接受替代療法，有戒毒之決
心，且父中風、子幼待照顧，第一審量刑不當，請求依刑法第五
十九條酌減其刑等語，既未依據卷內訴訟資料或提出新事證，具
體表明第一審判決有何不當或違法或其犯罪情狀有何刑法第五十
九條所定顯可憫恕之事由，有其上訴狀在原審卷內可憑。揆諸上
開說明，上訴人之第二審上訴雖已敘述理由，惟所敘述者並非上
開法定上訴第二審之具體理由，原審以其第二審上訴不合法律上
程式，不經言詞辯論，予以駁回，於法自無不合。上訴意旨猶指
原審未開庭即駁回上訴人之第二審上訴，有調查未盡及侵害上訴
人審級利益之違法，顯係誤解上開法定上訴第二審具體理由之涵
意與相關法律規定，核與首揭得為第三審上訴理由之違法情形，
不相適合。至量刑輕重及是否適用刑法第五十九條酌量減輕其刑
，俱屬刑事實體法賦予事實審法院得依職權裁量之事項，不得任
意指為違法，執為第三審上訴理由。上訴意旨對原審刑罰裁量職
權之適法行使，泛指有違比例原則、平等原則，及未說明得否依
刑法第五十九條酌減其刑之理由不備違法云云，亦不足據以辨認
原判決已具備違背法令之形式上要件。本件上訴違背法律上之程
式，應予駁回。
據上論結，應依刑事訴訟法第三百九十五條前段，判決如主文。
中    華    民    國  九十八  年    一    月   十五   日
                      最高法院刑事第十一庭
                          審判長法官  花  滿  堂
                                法官  黃  正  興
                                法官  陳  東  誥
                                法官  林  錦  芳
                                法官  洪  昌  宏
      本件正本證明與原本無異
                                      書  記  官
中    華    民    國  九十八  年    一    月   十七   日
                                                      v


司法院資訊處製作；財團法人民間司法改革基金會備份。
